【裁判字號】    90,易,1504
【裁判日期】    901228
【裁判案由】    違反動產擔保交易法
【裁判全文】
臺灣臺南地方法院刑事判決                        九十年度易字第一五四號
    公  訴  人  臺灣台南地方法院檢察署檢察官
    被      告  丙○○
右列被告因違反動產擔保交易法案件，經檢察官提起公訴 (八十九年度偵字第一一一
０七號)，本院判決如左：
    主  文
丙○○無罪。
    理  由
一、公訴意旨如附件起訴書所載。
二、按犯罪事實應依証據認定之，無証據不得推定其犯罪事實，刑事訴訟法第一百五
    十四條定有明文。本件公訴人認被告涉有違反動產擔保交易法罪嫌，無非以告訴
    人朝欽公司之代理人蘇福源於偵訊時之指訴及證人即售車業務員張雅評之證詞，
    並有附條件買賣設定登記申請書等件附卷足稽，且觀諸卷附之附條件買賣設定登
    記申請書、車輛動產抵押契約書、貸款契約等文件上被告之簽名，與被告於八十
    九年十一月十日本署偵訊時當庭所書寫之簽名相互比對，二者筆跡堪認係出於同
    一人所為，足徵被告對上揭交易確實知情，其所辯無非欲將所有責任推由案外人
    乙○○承擔云云為其論據。惟訊據被告矢口有違反動產擔保交易法犯行，辯稱：
    伊未曾在八十七年十二月，向慶豐銀行以附條件買賣方式辦理貸款並購買ＹＺ─
    １９７２自小客車，亦未從未與人簽訂附條件買賣設定登記申請書、車輛動產抵
    押契約書、貸款契約書等文件，上開文件上之簽名及蓋章均非伊所為，印章亦非
    伊所有。八十七年十二月份在台南省道，伊曾經將身分證交給乙○○替伊辦理機
    車保險事宜，辦理完後，乙○○有將身分證還給伊，伊認為係其將伊伊身分證挪
    用購買上開汽車，乙○○在八十九年度鳳簡字第一○五六號乙案中亦承認其有拿
    伊身分證去購買該車等語。
三、經查：
(一)、證人乙○○於高雄地方法院鳳山簡易庭八十九年度鳳簡字第一○五六號即被告
      對告訴人訴請確認本件買賣所簽發之面額三十五萬元之本票乙紙之本票債權不
      存在乙案中，已結稱：伊從事汽車銷售業，之前與被告公司有業務往來，伊曾
      向被告公司購買七、八十台喜美營業車，以每一台車開出一張三十五萬元之本
      票免擔保支付車款，因為伊的信用不佳，無法以伊的名義簽發，所以在沒有經
      過伊哥哥甲○○及原告之同意下簽發系爭本票，因為伊哥哥之前買一台汽車時
      把身分證及印章交付予伊，而原告（即丙○○）因為要辦汽車強制險把證件交
      付予伊，而取得他們二人之證件，所以系爭本票甲○○部分是伊偽簽，但原告
      簽名部分是誰簽的，伊已忘記了，但伊可以證明不是原告本人所簽，對保時伊
      是把證件交給張雅評，所以原告及甲○○根本沒有在場，伊也沒有帶張雅評到
      原告及甲○○家中簽發本票，都是由伊把資料證件整理好後交由張雅評自行辦
      理，之前七、八台車子辦理對保時，伊也沒有帶張雅評到其他對保人家中親簽
      ，所以張雅評所言不實，張雅評是喜美汽車員工等語綦詳，核與被告所辯相符
      ，有該案卷宗影本在卷足憑，按上開乙○○所為上開證詞，對其本人甚為不利
      ，並可能因此遭受刑事訴追，恆情若非真有其事，乙○○當不至於故為此種自
      陷不利之證詞，故乙○○之上開證詞應屬可信。
(二)、經該案法官將原告當庭簽名筆跡與原告平日簽名筆跡（台灣人壽保險單要保人
      簽名欄位及信用卡簽帳單）以及本票影本送請法務部調查局鑑定，該局鑑定結
      果亦認定甲類筆跡（即系爭本票發丙○○簽名字跡）與乙類筆跡（即信用卡簽
      帳單及丙○○庭寫筆跡）筆劃特徵不同，有該局鑑定通知書一份附卷可憑，故
      認該本票並非真正，並判決確認該本票債權不存在確定，亦有前開卷宗影本足
      憑。是本件前開附條件買賣設定登記申請書、車輛動產抵押契約書、貸款契約
      書等文件，既係與該本票同時簽發，且二者之丙○○簽名，其字跡形狀及筆勢
      ，經本院肉眼比對結果，復係相同，足認係出於同一人所為，則上開附條件買
      賣設定登記申請書等文件上丙○○簽名，並非丙○○所簽，恆諸事理，亦屬無
      疑。
(三)、參以證人即乙○○之兄甲○○於本院審理中亦結稱：「當初乙○○是在賣汽車
      ，為了要升業績，所以他才以丙○○的名義購買這輛車子，並沒有經過丙○○
      的同意，這件事情，是在高雄地院審理八十九年鳳簡字一○五六號時，我才知
      道這件事情，事後乙○○有跟我說，丙○○的簽名是請別人代簽的，丙○○的
      證件應該是丙○○的先生熊運德交給乙○○，請他辦理小額貸款之用，但是乙○○卻將他轉為購買汽車。」等語在卷，按證人甲○○與乙○○係兄弟關係，
      二人關係密切非比尋常，茍非實情，證人甲○○斷無設詞誣陷其弟乙○○之理
      觀之，益證前開附條件買賣設定登記申請書等文件確係證人乙○○冒用被告名
      義所簽，被告所辯伊未曾在八十七年十二月，向慶豐銀行以附條件買賣方式辦
      理貸款並購買ＹＺ─１９７２自小客車，亦未簽訂上開文件等各情，應與事實
      相符，足以採信。證人張雅評於偵查中證稱：介紹人乙○○帶伊至丙○○家簽
      分期申購書，是在永康她家簽的，當時祇有三人在場云云，於審理中證稱：是
      丙○○的友人乙○○介紹伊與丙○○認識說丙○○要跟伊買車，所以伊就由乙○○帶到丙○○在永康市的家中，詳細地址伊沒有記起來，由丙○○親自在動
      產擔保設定的文件上親自簽名云云，均顯無非因其負有對保職責，為迴避自己
      未按實對保之疏失責任，而為與事實不合之證詞，自不足採信。
(四)、綜上各情參互印證，自足認被告並非本件之動產擔保交易人，尚難以動產擔保
      交易法第三十八條罪名相繩，此外復查無其他積極證據足證被告涉有公訴人所
      指犯行，因認被告被訴犯罪不能證明，應諭知無罪，以免冤抑。
四、至乙○○是否涉有造有文書罪嫌及證人張雅評是否涉有偽證罪嫌，均應由檢察官
    另行偵辦。
五、據上論斷，應依刑事訴訟法第三百零一條第一項，判決如主文。
本案經檢察官李宗榮到庭執行職務。
中    華    民    國      九十        年      十二    月      二十八    日
                                  臺灣臺南地方法院刑事第二庭
                                      法  官   柯  顯  卿
右正本證明與原本無異。
如不服本判決，應於判決送達後十日內向本院提出上訴狀( 應附繕本 )。
                                      書記官   盧  立  勇
中    華    民    國      九十        年      十二    月      三十一    日


司法院資訊處製作；財團法人民間司法改革基金會備份。
